【裁判字號】    97,上易,1984
【裁判日期】    971125
【裁判案由】    詐欺
【裁判全文】
臺灣高等法院刑事判決                97年度上易字第1984號
上  訴  人  台灣台北地方法院檢察署檢察官
被      告  Ｈ○○
選任辯護人  蔡明熙律師
被      告  巳○○
            癸○○
上列上訴人因被告等詐欺案件，不服台灣台北地方法院九十七年
度易字第七四六號，中華民國九十七年七月十日第一審判決（起
訴案號：台灣台北地方法院檢察署九十六年度偵字第二四八三二
號），提起上訴，本院判決如下：
    主  文
原判決撤銷。
Ｈ○○共同意圖為自己不法之所有，以詐術使人將本人之物交付
，四十二罪，各處有期徒刑肆月，應執行有期徒刑參年陸月；附
表一所示之物均沒收。
巳○○共同意圖為自己不法之所有，以詐術使人將本人之物交付
，四十二罪，各處有期徒刑肆月，應執行有期徒刑貳年；附表一
所示之物均沒收。
癸○○共同意圖為自己不法之所有，以詐術使人將本人之物交付
，四十二罪，各處有期徒刑肆月，應執行有期徒刑貳年；附表一
所示之物均沒收。
    事  實
一、Ｈ○○於民國九十六年七、八月間，以每月底薪二萬元，詐
    騙金額每超過新臺幣（下同）十萬元，可抽三成之利潤，邀
    約巳○○、癸○○，參加Ｈ○○所組成之詐欺集團，共同意
    圖為自己不法所有，先由巳○○向不知情之吳耿峰承租位於
    臺中市○區○○街六一號八樓之七及臺中市○○街六一號九
    樓之六房屋，再由Ｈ○○在蘋果日報等報紙上佯登「匯豐簡
    單貸、10-200萬內、可當日撥款」、「日盛簡單、10-300萬
    元內、可當日撥款、整合負債、信用瑕疵、拒絕往來戶均可
    貸、「永豐簡單貸」等， 並留下供聯絡電話:0000000000、
    0000000000（均係以「陳明輝」名義申請，陳明輝業經檢察
    官另行偵辦）、0000000000、0000000000、0000000000之廣
    告，致附表二所示亟需資金周轉之人，撥打該聯絡電話，再
    由Ｈ○○、巳○○、癸○○在上址接聽電話，分別偽稱係匯
    豐、永豐、國泰、日盛等銀行李專員或廖經理、吳專員、鍾
    專員等，並佯稱: 欲辦理貸款，須先繳交律師代辦手續費、
    法院公證費、預扣頭期款費用、銀行保證金云云，致附表二
    所示之人匯款指定之帳戶內，Ｈ○○再轉帳至不詳帳戶。嗣
    經警長期監控後，於九十六年十一月二十七日十七時五十分
    ，持搜索票前往上址當場扣得Ｈ○○等所有供犯罪所用如附
    表一所示之物及詐騙所得一萬九千三百元，始知悉上情。
二、案經臺北市政府警察局移送臺灣臺北地方法院檢察署檢察官
    偵查起訴。
    理  由
壹、證據能力方面：
    按被告以外之人於審判外之言詞或書面陳述，除法律有規定
    者外，不得作為證據；又被告以外之人於審判外之陳述，雖
    不符合同法第一百五十九條之一至第一百五十九條之四之規
    定，但經當事人於審判程序同意作為證據，法院審酌該言詞
    陳述或書面陳述作成時之情況，認為適當者，亦得為證據。
    當事人、代理人或辯護人於法院調查證據時，知有第一百五
    十九條第一項不得為證據之情形，而未於言詞辯論終結前聲
    明異議者，視為有前項之同意，刑事訴訟法第一百五十九條
    第一項及第一百五十九條之五分別定有明文。本判決下列所
    引用之各該被告以外之人於審判外之陳述（包含書面陳述）
    ，雖屬傳聞證據，惟當事人於本院審判期日中表示同意作為
    證據方法而不予爭執，本院審酌上開證據資料製作時之情況
    ，尚無違法不當及證明力明顯過低之瑕疵，亦認為以之作為
    證據應屬適當。揆諸前開規定，爰依刑事訴訟法第一百五十
    九條之五規定，認前揭證據資料均有證據能力，先予敘明。
貳、實體方面：
一、上揭事實，迭據被告Ｈ○○、巳○○、癸○○三人於原審及
    本院審理時均坦承不諱（見原審卷第一０五頁反面，本院卷
    第七二頁反面、七三頁），核與被害人Ｌ○○等四十二人（
    如附表二所示）於警詢中之指述相符，復有被告Ｈ○○、張
    佑昌、癸○○自白書、詐欺記事本資料、報紙廣告及以詐止
    詐之封面影本（見偵字第二四八三二號卷第一一一至一九四
    頁）、渣打國際商業銀行新興分行九十六年十月三十日新興
    字第一０九號函附帳號00000000000開戶資料及
    歷史交易紀錄（見偵字第二四八三二號卷第七五至七九頁）
    、渣打國際商業銀行股份有限公司九十七年一月二十九日（
    原審誤植為一月九日）渣打商銀ＳＤ字第０九七００二七一
    號函附彭福龍之開戶資料及交易資料（見偵字第一二六八號
    卷(四)第二０七至二０九頁）、渣打國際商銀股份有限公司湖
    口分行九十六年十月三十日湖口字第０九六００一六三函附
    帳戶陳玄雅帳號000000000000開戶資料及至今
    之資金交易往來明細（見偵字第二四八三二號卷第八０至八
    二頁）、通聯調閱查詢單三份（含台灣大哥大、中華電信及
    和信電訊），內政部警政署刑事警察局反詐騙諮詢專線資訊
    系統－帳戶／電話號碼分析、通訊監察案件譯文表、「Ｍ化
    偵查網路系統」勤務規劃調查表、基地平台地圖、現場查訪
    資料、現場採證照片十六張（見警聲搜字第一九一六號卷第
    三四至九０頁）、證物照片二十二張、扣押物品目錄表影本
    一份（見偵字第一二六八號卷(四)第三九至四二、四六至五六
    頁）、被害人Ｌ○○合作金庫銀行匯款申請書回條聯二紙、
    華泰銀行跨行匯款回單一紙、萬泰商業銀行、台北富邦銀行
    自動明細各一紙（見偵字第一二六八號卷(一)第一三六至一三
    八頁）、郵政國內匯款執據七紙、郵政跨行匯款申請書三紙
    （見偵字第一二六八號卷(一)第一六六頁反面至一七八頁）、
    被害人黃○○郵局帳簿明細影本、中華郵政公司自動櫃員機
    交易明細表（見偵字第一二六八號卷(一)第一八四至一八八頁
    反面）、被害人午○○郵局帳簿明細影本（見偵字第一二六
    八號卷(一)第一九七、一九八頁）、台北富邦商銀股份有限公
    司敦南分行九十七年一月二十四日北富銀敦字第００六號函
    附帳號000000000000（原審誤植為00000
    0000000）之開戶基本資料（見偵字第一二六八號卷
    (一)第二００、二０一頁）、被害人陳啟振郵政國內匯款執據
    五紙（見偵字第一二六八號卷(二)第一二至一七頁）、被害人
    地○○郵政國內匯款執據一紙（見偵字第一二六八號卷(二)第
    二四頁）、被害人丙○○郵政國內匯款執據五紙（見偵字第
    一二六八號卷(二)第三三至三五、三九、四０頁）、被害人Ｄ
    ○○郵政國內匯款執據三紙、國泰世華商銀匯出匯款回條一
    張、中國信託商銀存入憑證五紙、中國信託交易明細三紙、
    華南商銀活期性存款存款憑條副根三紙、國泰世華商銀存款
    存根二紙（見偵字第一二六八號卷(二)第四四、四七至五二頁
    ）、被害人玄○○（原審誤植為黃家鈴）華南商銀匯款回條
    聯一張、華南商銀活期性存存款憑條副根五紙（見偵字第一
    二六八號卷(二)第六二、六三頁）、被害人戌○○渣打國際商
    銀股份有限公司匯款副通知書及收執聯（見偵字第一二六八
    號卷(二)第七五頁）、被害人申○○台中商銀入戶電匯通知單
    一紙、台中商銀無摺存款存入通知聯一紙（見偵字第一二六
    八號卷(二)第八六頁）、被害人Ｍ○○臺灣中小企業銀行存款
    憑條一張、匯款申請書一張（見偵字第一二六八號卷(二)第九
    一頁）、被害人丑○○第一商銀匯款申請書回條二紙（見偵
    字第一二六八號卷(二)第一０一頁）、被害人辰○○國泰世華
    商銀匯出匯款回條一紙、存款存根三紙、郵政國內匯款執據
    一紙（見偵字第一二六八號卷(二)第一一二、一一五、一一六
    頁）、被害人Ｉ○○土地銀行交易明細一紙、臺灣土地銀行
    入戶電匯申請書一紙、中國信託交易明細二紙、臺灣土地銀
    行存摺類存款憑條六紙（見偵字第一二六八號卷(二)第一二四
    至一二七頁）、被害人卯○○郵政國內匯款執據一紙（見偵
    字第一二六八號卷(二)第一三五頁）、被害人辛○○聯邦銀行
    存款憑條三紙、郵政國內匯款執據四紙、彰化銀行匯款回條
    聯一紙（見偵字第一二六八號卷(二)第一四三至一四七頁）、
    被害人己○○聯邦銀行存款憑條三紙（見偵字第一二六八號
    卷(二)第一五七至一五九頁）、被害人未○○彰化銀行存款憑
    條二紙、郵政國內匯款執據二紙（見偵字第一二六八號卷(二)
    第一二至一四頁）、被害人Ｆ○○（原審誤植為齊菁芬）合
    作金庫銀行存款憑條三紙、合作金庫銀行匯款申請書回條聯
    一紙、郵政國內匯款執據二紙（見偵字第一二六八號卷(三)第
    一八至二一頁）、被害人丁○○臺灣土地銀行匯款申請書回
    條二紙、郵政國內匯款執據一紙（見偵字第一二六八號卷(三)
    第二九至三一頁）、被害人Ｃ○○台北富邦銀行存褶存款存
    入存根一紙及合作金庫銀行存款憑條一紙見偵字第一二六八
    號卷(三)第四五頁）、被害人Ｋ○○第一商業銀行匯款申請書
    回條一紙、第一商業銀行存款存根聯二紙（見偵字第一二六
    八號卷(三)第五一、五三頁）、被害人壬○○郵政國內匯款執
    據一紙、渣打銀行自動櫃員機交易明細表二紙、收執聯一紙
    （見偵字第一二六八號卷(三)第六五至六七頁）、被害人子○
    ○國泰世華商業銀行存款存根二紙、國泰世華商業銀行匯出
    匯款回條一紙、郵政國內匯款執據一紙（見偵字第一二六八
    號卷(三)第七六、七七頁）、被害人俞清洲合作金庫銀行存款
    憑條一紙、郵政國內匯款執據一紙（見偵字第一二六八號卷
    (三)第八七頁）、被害人寅○○合作金庫銀行存款憑條三紙（
    見偵字第一二六八號卷(三)第九五頁）、被害人Ａ○○合作金
    庫銀行存款憑條二紙、台北富邦銀行存褶類存款存入存根一
    紙（見偵字第一二六八號卷(三)第一０三頁）、被害人Ｂ○○
    第一商業銀行存款存根聯二紙（見偵字第一二六八號卷(三)第
    一一一頁）、被害人庚○○臺灣中小企業銀行匯款申請書一
    紙（見偵字第一二六八號卷(三)第一一九頁）、被害人Ｊ○○
    郵政國內匯款執據一紙（見偵字第一二六八號卷(三)第一二六
    頁）、被害人酉○○郵政國內匯款單二紙（見偵字第一二六
    八號卷(三)第一三三、一三四頁）、被害人宇○○郵政國內匯
    款執據二紙（見偵字第一二六八號卷(三)第一三九、一四０頁
    ）、被害人宙○○郵政國內匯款執據二紙（見偵字第一二六
    八號卷(三)第一四四頁正反面）、被害人周恩婕渣打國際商銀
    股份有限公司匯款副通知書一紙及收執聯一紙（見偵字第一
    二六八號卷(三)第一四九頁）、被害人Ｇ○○內政部警政署反
    詐騙案件紀錄表、警察局受理刑事案件報案三聯單、受理各
    類案件紀錄表、受理詐騙帳戶通報警示簡便格式表（見偵字
    第一二六八號卷(三)第一五一至一五七頁）、被害人甲○○合
    作金庫銀行存款憑條二紙、合作金庫銀行匯款申請書回條聯
    一紙（見偵字第一二六八號卷(三)第一六三頁）、被害人Ｅ○
    ○國泰世華商銀匯出匯款回條一紙及存款存根一紙（見偵字
    第一二六八號卷(三)第一七０頁）、被害人戊○○內政部警政
    署反詐騙案件紀錄表、警察局陳報單、受理各類案件紀錄表
    、受理詐騙帳戶通報警示、詐騙電話斷話簡便格式表（見偵
    字第一二六八號卷(四)第一至六頁）、被害人乙○○內政部警
    政署反詐騙案件紀錄表、警察局受理刑事案件報案三聯單（
    見偵字第一二六八號卷(四)第七至一四頁）、被害人天○○合
    作金庫銀行存款憑條一紙（見偵字第一二六八號卷(四)第一六
    頁）、被害人廖碧鈴國泰世華商銀存款存根一紙（見偵字第
    一二六八號卷(四)第二五頁）等在卷可憑，足徵被告三人之自
    白核與事實相符，堪以採信。又公訴意旨雖稱被告Ｈ○○與
    綽號「黑狗」之男子共組詐騙集團等語，惟被告巳○○、癸
    ○○二人於原審審理中，均供承向被告賴榮昌領薪，且從未
    見聞綽號「黑狗」之男子等語（見原審卷第九七頁反面至九
    九頁），故是否確有「黑狗」之人，非屬無疑。此乃應係被
    告Ｈ○○所為諉責之詞，並圖以隱匿其犯罪所得，是被告Ｈ
    ○○即為該詐騙集團之主謀，堪以認定。本件事證明確，被
    告三人之犯行各堪認定，自應予分別依法論科。
二、核被告三人所為共同詐取他人財物之行為，係犯刑法第三百
    三十九條第一項詐欺取財罪。被告三人所犯各罪，均有犯意
    聯絡，行為分擔，均應依共同正犯論處，並各予分論併罰。
三、原審據以論科，固非無見。惟：(一)扣案供犯罪所用之行動電
    話除NOKIA廠牌八支外，另包括SONG ERICSSON廠牌一支、DA
    SHION廠牌一支、MOTOROLA二支， 是原審於事實及主文中記
    載扣案之NOKIA廠牌行動電話十二支等語， 與事實不符，尚
    有未洽；(二)本件被害人高達四十二人，而被告等詐騙金額達
    五百六十五萬三千四百五十二元，且被告等均未賠償被害人
    之損失，而原判決僅輕判被告Ｈ○○有期徒刑二年八月，被
    告巳○○、癸○○各緩刑五年，顯屬過輕。檢察官據此，指
    摘原審判決不當，為有理由；另原審於據上論斷欄中誤引刑
    法第十一條（見原審判決第九頁），亦有未合。原判決既有
    上揭不當之處，自無可維持，應由本院撤銷改判。爰審酌被
    告Ｈ○○為圖取暴利，竟組詐欺集團共同詐騙被害人財物，
    被害人高達四十二人，被騙金額達五百六十五萬三千四百五
    十二元；被告巳○○、癸○○二人之犯行，雖亦均造成社會
    治安之危害非輕，然渠二人所參與本件犯罪情節不若被告Ｈ
    ○○之深，以及被告三人之品行、生活狀況、智識程度、犯
    後態度等一切情狀，分別量處如主文第二項、第三項、第四
    項所示之刑，並定其應執行之刑。又扣案如附表一所示沒收
    之物，均係被告等人所有供犯罪所用之物，故均依刑法第三
    十八條第一項第二款，諭知沒收。至公訴人上訴意旨指摘扣
    案之新台幣一萬九千三百元（公訴人上訴理由書中誤植為一
    萬五千一百元），係被告Ｈ○○詐騙所得，原審判決主文漏
    未沒收等語，因該筆款項既為被告等犯罪所得，自應屬被害
    人所有，應予發還被害人，是公訴人此部分上訴為無理由，
    併此敘明。
據上論斷，應依刑事訴訟法第三百六十九條第一項前段、第三百
六十四條、第二百九十九條第一項前段，刑法第二十八條、第三
百三十九條第一項、第五十一條第五款、第三十八條第一項第二
款，刑法施行法第一條之一第一項、第二項前段，判決如主文。
本案經檢察官羅建勛到庭執行職務。
中    華    民    國    97    年    11    月    25    日
                  刑事第十七庭  審判長法  官  趙功恆
                                      法  官  陳世宗
                                      法  官  陳憲裕
以上正本證明與原本無異。
不得上訴。
                                      書記官  劉育妃
中    華    民    國    97    年    11    月    28    日
附錄：本案論罪科刑法條全文
刑法第三百三十九條：
（普通詐欺罪）
意圖為自己或第三人不法之所有，以詐術使人將本人或第三人之
物交付者，處5年以下有期徒刑、拘役或科或併科1千元以下罰金
。
以前項方法得財產上不法之利益或使第三人得之者，亦同。
前二項之未遂犯罰之。
附表一：（扣案應沒收之物）
┌──┬─────────────────────┐
│編號│        品名                              │
├──┼─────────────────────┤
│ 1  │  公司規章一份                            │
├──┼─────────────────────┤
│ 2  │  詐騙教科書二本                          │
├──┼─────────────────────┤
│ 3  │  教戰手則二本                            │
├──┼─────────────────────┤
│ 4  │  NOKIA廠牌行動電話八支（含晶片卡）       │
├──┼─────────────────────┤
│ 5  │  SONG ERICSSON廠牌一支（含晶片卡）       │
├──┼─────────────────────┤
│ 6  │  DASHION廠牌一支（含晶片卡）             │
├──┼─────────────────────┤
│ 7  │  MOTOROLA二支（含晶片卡）                │
├──┼─────────────────────┤
│ 8  │  晶片卡六張                              │
├──┼─────────────────────┤
│ 9  │  刊登報紙字數費用清單四張                │
├──┼─────────────────────┤
│ 10 │  收音機一台                              │
├──┼─────────────────────┤
│ 11 │  計算機二台                              │
├──┼─────────────────────┤
│ 12 │  帳冊四本                                │
├──┼─────────────────────┤
│ 13 │  電話記載單一張                          │
└──┴─────────────────────┘
附表二：
┌───┬────┬─────┬────┬───┐
│ 編號 │ 被害人 │  時間    │   金額 │  備註│
├───┼────┼─────┼────┼───┤
│   1  │ Ｌ○○ │ 96.10    │  45425 │      │
├───┼────┼─────┼────┼───┤
│   2  │ 亥○○ │ 96.10    │ 917047 │      │
├───┼────┼─────┼────┼───┤
│   3  │ 黃○○ │ 96.10    │  65750 │      │
├───┼────┼─────┼────┼───┤
│   4  │ 午○○ │ 96.11    │ 134138 │      │
├───┼────┼─────┼────┼───┤
│   5  │ 陳啟振 │ 96.11    │  29150 │      │
├───┼────┼─────┼────┼───┤
│   6  │ 地○○ │ 96.09    │   8750 │      │
├───┼────┼─────┼────┼───┤
│   7  │ 丙○○ │ 96.10    │ 239038 │      │
├───┼────┼─────┼────┼───┤
│   8  │ Ｄ○○ │ 96.11    │0000000 │      │
├───┼────┼─────┼────┼───┤
│   9  │ 黃家鈴 │ 96.11    │ 134250 │      │
├───┼────┼─────┼────┼───┤
│  10  │ 戌○○ │ 96.10    │  19050 │      │
├───┼────┼─────┼────┼───┤
│  11  │ 申○○ │ 96.10~11 │  37650 │      │
├───┼────┼─────┼────┼───┤
│  12  │ Ｍ○○ │ 96.10    │  17250 │      │
├───┼────┼─────┼────┼───┤
│  13  │ 丑○○ │ 96.06    │  36000 │      │
├───┼────┼─────┼────┼───┤
│  14  │ 辰○○ │ 96.06    │ 201120 │      │
├───┼────┼─────┼────┼───┤
│  15  │ Ｉ○○ │ 96.06    │ 380000 │      │
├───┼────┼─────┼────┼───┤
│  16  │ 卯○○ │ 96.05    │ 211000 │      │
├───┼────┼─────┼────┼───┤
│  17  │ 辛○○ │ 96.04    │ 362800 │      │
├───┼────┼─────┼────┼───┤
│  18  │ 己○○ │ 96.04    │  63860 │      │
├───┼────┼─────┼────┼───┤
│  19  │ 未○○ │ 96.04    │  89224 │      │
├───┼────┼─────┼────┼───┤
│  20  │ Ｆ○○ │ 96.03    │ 163200 │      │
├───┼────┼─────┼────┼───┤
│  21  │ 丁○○ │ 96.02    │ 251352 │      │
├───┼────┼─────┼────┼───┤
│  22  │ Ｃ○○ │ 96.01    │  80900 │      │
├───┼────┼─────┼────┼───┤
│  23  │ Ｋ○○ │ 95.11    │  28568 │      │
├───┼────┼─────┼────┼───┤
│  24  │ 壬○○ │ 96.11    │  93000 │      │
├───┼────┼─────┼────┼───┤
│  25  │ 子○○ │ 96.05    │ 137580 │      │
├───┼────┼─────┼────┼───┤
│  26  │ 俞清洲 │ 96.03    │ 130670 │      │
├───┼────┼─────┼────┼───┤
│  27  │ 寅○○ │ 96.01    │ 112000 │      │
├───┼────┼─────┼────┼───┤
│  28  │ Ａ○○ │ 96.01    │  39000 │      │
├───┼────┼─────┼────┼───┤
│  29  │ Ｂ○○ │ 96.10    │  44800 │      │
├───┼────┼─────┼────┼───┤
│  30  │ 庚○○ │ 96.11    │  29600 │      │
├───┼────┼─────┼────┼───┤
│  31  │ Ｊ○○ │ 96.11    │   5000 │      │
├───┼────┼─────┼────┼───┤
│  32  │ 酉○○ │ 96.11    │  11115 │      │
├───┼────┼─────┼────┼───┤
│  33  │ 宇○○ │ 96.11    │  17216 │      │
├───┼────┼─────┼────┼───┤
│  34  │ 宙○○ │ 96.11    │  12013 │      │
├───┼────┼─────┼────┼───┤
│  35  │ 周恩婕 │ 96.10    │  22250 │      │
├───┼────┼─────┼────┼───┤
│  36  │ Ｇ○○ │ 96.10    │   3150 │      │
├───┼────┼─────┼────┼───┤
│  37  │ 甲○○ │ 95.12    │  84452 │      │
├───┼────┼─────┼────┼───┤
│  38  │ Ｅ○○ │ 95.09    │  77650 │      │
├───┼────┼─────┼────┼───┤
│  39  │ 戊○○ │ 96.04    │ 109000 │      │
├───┼────┼─────┼────┼───┤
│  40  │ 乙○○ │ 96.04    │  79500 │      │
├───┼────┼─────┼────┼───┤
│  41  │ 天○○ │ 96.03    │  30000 │      │
├───┼────┼─────┼────┼───┤
│  42  │ 廖碧鈴 │ 95.09    │  35000 │      │
└───┴────┴─────┴────┴───┘


司法院資訊處製作；財團法人民間司法改革基金會備份。
